臺灣板橋地方法院交通事件裁定　　 　　96年度交聲字第204號
原處分機關　交通部公路總局臺北區監理所板橋監理站
異　議　人
即受處分人　山口重型機車租賃有限公司
代　表　人　甲○○
代　理　人　乙○○
上列異議人即受處分人因違反道路交通管理處罰條例案件，對於
交通部公路總局臺北區監理所板橋監理站民國96年2月9日所為之
板監裁字第裁 41－E00000000號處分，聲明異議，本院裁定如下
：
    主  文
原處分撤銷。
山口重型機車租賃有限公司汽車所有人，汽車已領有號牌而不依
指定位置懸掛，處罰鍰新臺幣伍仟肆佰元，並牌照吊銷；又汽車
行駛，行車執照未隨車攜帶，處罰鍰新臺幣參佰元。
    理  由
一、按汽車（包括機器腳踏車）行駛，行車執照未隨車攜帶者，
    處汽車所有人新臺幣（下同）三百元以上六百元以下罰鍰，
    並責令改正、補換牌照或禁止其行駛；又汽車已領有號牌而
    不依指定位置懸掛者，處汽車所有人三千六百元以上一萬零
    八百元以下罰鍰，並禁止其行駛；前項第七款之牌照吊銷之
    ，道路交通管理處罰條例第十四條第二款、第十二條第一項
    第七款及同條第二項分別定有明文。次按汽車號牌懸掛位置
    ，除原設有固定位置外，應依左列規定懸掛固定：三、機器
    腳踏車號牌每車一面，應正面懸掛於車輛後端之明顯適當位
    置，為道路交通安全規則第十一條第一項第三款所明定。其
    中所謂「不依規定位置懸掛」，機器腳踏車係以號牌未正面
    懸掛於車輛後端之「明顯適當位置」為處罰要件，而號牌之
    建立，不僅可藉由外觀上區分車輛間之不同，且有利於車籍
    之管理，於車禍、違規發生時，亦便於發現肇事、違規者，
    故認定是否係明顯適當位置，自應以該號牌懸掛後是否易於
    辨識牌號為準。
二、本件原處分認異議人即受處分人所有之車號三三二─ＡＡＫ
　　號大型重型機車，於民國九十五年十二月三十一日凌晨一時
    許，行經新竹市○○路與西濱路口，因「號牌不依指定位置
    懸掛，即號牌上翹致無法辨識牌號」，為新竹市警察局交通
    隊第一分隊執勤員警欄檢後又發現其「行車執照未隨車攜帶
    」違規，並經執勤員警在現場會同駕駛人立於該車後方約五
    公尺處確認無法辨識牌號後，當場掣單舉發。受處分人於應
    到案日期前提出申訴，經原處分機關函請舉發機關調查結果
    ，仍認受處分人有上開已領有號牌而不依指定位置懸掛及未
    隨車攜帶行車執照之違規行為，原處分機關乃依道路交通管
    理處罰條例第十二條第一項第七款、第十四條第二款及違反
    道路交通管理事件統一裁罰基準表規定，分別裁處罰鍰五千
    四百元、三百元，合計五千七百元。
三、異議意旨略以：異議人所有之上開機車使用之牌架為固定式
    ，不可掀動，且確實懸掛於尾段正下方，並非不當之位置，
    另因車型不同可能牌架位置會不一樣，但未造成無法辨識牌
    號之情形；依新竹市警察局第一分局之函覆內容，並無清楚
    解釋何來翹牌，且未附上當時舉發之相片佐證，究係何法令
    有明確規定，牌架角度應為多少？是否有可能是因舉發員警
    的身高、拍攝角度，導致不同之結果？若因翹牌達到無法辨
    識牌號之情形，應不會收到罰單，但該車出租至今均收得到
    罰單，何來牌號無法辨識之說云云。
四、經查：
（一）異議人所有之車號三三二─ＡＡＫ號大型重型機車於前揭
      時、地，因「號牌不依指定位置懸掛，即號牌上翹致無法
      辨識牌號」及「行車執照未隨車攜帶」違規遭警舉發等情
      ，有新竹市警察局九十五年十二月三十一日竹市警交字第
      Ｅ00000000號舉發違反道路交通管理事件通知單
      及新竹市警察局第一分局九十六年一月二十九日竹市警一
      分五字第０九六０００二四八九號函影本各一件附卷可稽
      ，而異議人就未隨車攜帶行車執照一節，並不爭執，此部
      分之違規事實已堪認定。
（二）雖異議人執上開情詞置辯，惟證人即本件舉發警員張貴發
      於本院調查時到庭具結證稱：「那天我們在執行西濱公路
      防止飆車勤務，當天兩輛大型重型機車從西濱公路北往南
      ，在西濱公路與東大路口停紅燈，我們在東大路口看不到
      其中三三二─ＡＡＫ這台機車的車牌號碼，當時我們的位
      置在該車後方大約三公尺到七公尺之間，我們就走過去直
      接請他將車停到旁邊，如果以近距離來看，大約一公尺的
      距離才看得到該車的車牌，因為它的號角度是傾斜的，傾
      斜角度超過四十五度，當時有請該車駕駛人做五公尺距離
      辨識，駕駛人自己也無法辨識，當時有請駕駛人作改正，
      但是駕駛人說車子是租來的。」等語，足見證人張貴發係
      因發覺異議人所有上開機車之號牌上翹傾斜角度過大，於
      通常視距之範圍內，已達不能辨認牌號之程度，故將之攔
      停，嗣經會同駕駛人立於該車後方約五公尺處確認無法辨
      識牌號後始予舉發，益見其對本案舉發之慎重，衡諸證人
      張貴發乃依法執行交通職務之員警，其與異議人並不認識
      ，亦無任何嫌隙可言，偶然發現本件違規事實，當不至甘
      冒涉犯偽證罪之風險，蓄意構陷異議人有此違規情節為是
      ，故證人張貴發上開證詞，自堪予採信。
（三）再按道路交通管理處罰條例十二條第一項第七款之所由設
      ，乃立法者為使汽車所有人就其行政法上義務之違反應負
      其行政處罰責任，以加強道路交通管理之行政目的所為之
      規定。而牌照係辨識車籍之最重要依據，為使用路人輕易
      知悉行駛於路上之車輛為何人所有，藉以保障行車安全，
      維護社會秩序，準此，號牌懸掛之角度、幅度，亦應使用
      路人得以辨識其車牌號碼方屬適當位置，非謂僅懸掛於車
      輛後端即足，則依證人張貴發上開證述，異議人機車號牌
      懸掛之角度、上翹之幅度既已達不能辨認牌號之程度，縱
      號牌係固定且正面懸掛於車輛後端，仍與道路交通安全規
      則第十一條第一項第三款之規定有違，是異議人辯稱其機
      車號牌有依規定位置懸掛云云，顯不足採。
（四）至本件違規情形確於舉發時經拍照存證，惟因底片至今無
      法尋獲而無法提供，業據證人張貴發證述在卷，況當場舉
      發交通違規並不以照相存證為其要件，亦不以舉發照片為
      唯一之證明方法，若舉發之員警係親眼見聞違規之經過，
      並經以證人之身分具結後為證述，此等證人之證詞仍不失
      為證明方法之一種，本件既經證人張貴發到庭具結證述其
      攔停舉發之經過，確認當時異議人之機車號牌上翹致無法
      辨識牌號無誤，其所為之證言並屬可信，業如前述，則異
      議人機車號牌確有未依指定位置懸掛之違規情形，已堪認
      定，並不以提出照片為必要。另異議代理人固提出其於不
      同高度拍攝該機車號牌之照片及遭超速舉發之採證照片，
      並辯稱該機車之牌號尚未達到無法辨識之情形云云，惟其
      所提出之照片係於本件舉發後拍攝，二者之時間點並非同
      一，參以證人張貴發證稱：這些相片中所照的號牌是經過
      改正角度後的照片，我確定舉發當時看到的號牌角度比今
      天代理人所提出這些照片還要斜等語，復衡諸一般測速照
      相機大多高於一般用路人之高度，由高處拍攝之視距相較
      於一般用路人之目視範圍良好要屬當然，自難以異議代理
      人所提出之上開照片及仍有收到該車之罰單等情資為有利
      於異議人之認定。
五、綜上，異議人所執各端，均無可採。本件事證明確，異議人
    汽車已領有號牌而不依指定位置懸掛及行車執照未隨車攜帶
    之違規事實，洵堪認定，其聲明異議指摘原處分不當，並無
    理由。然異議人上開號牌不依指定位置懸掛之違規部分，原
    處分機關漏未依道路交通管理處罰條例第十二條第二項之規
    定，併為牌照吊銷之處分，容有未洽，本院自應予以撤銷，
    並依道路交通管理處罰條例第十二條第一項第七款、同條第
    二項、第十四條第二款及違反道路交通管理事件統一裁罰基
    準表規定，自為裁罰異議人如主文第二項所示，以資適法。
據上論斷，應依道路交通案件處理辦法第二十條前段，裁定如主
文。
中　　華　　民　　國　　96　　年　　4 　　月　　25　　日
                        交通法庭  法　官  劉  安  榕
上列正本證明與原本無異。
如不服本裁定，應於裁定送達後五日內向本院提出抗告狀。
                                  書記官  楊  馥  如
中　　華　　民　　國　　96　　年　　4 　　月　　25　　日
